【裁判字號】    94,訴,2122
【裁判日期】    950407
【裁判案由】    毒品危害防制條例
【裁判全文】
臺灣彰化地方法院刑事判決              94年度訴字第2122號
公  訴  人  臺灣彰化地方法院檢察署檢察官
被      告  乙○○
                    現另案在臺灣彰化監獄執行中
指定辯護人  林基豐律師
被      告  甲○○原名邱碧花.
指定辯護人  本院公設辯護人  丙○○
上列被告等因違反毒品危害防制條例案件，經檢察官提起公訴（
九十四年度偵字第七六四七號），本院判決如下：
    主  文
乙○○共同連續販賣第一級毒品，累犯，處無期徒刑，褫奪公權
終身，扣案如附表編號一所示之第一級毒品海洛因沒收銷燬之
、如附表編號三至九所示之物均沒收，未扣案因販賣第一級毒
品所得新臺幣捌萬伍仟伍佰元沒收，如全部或一部不能沒收時，
以其財產抵償之；又共同連續販賣第二級毒品，累犯，處有期徒
刑拾年，褫奪公權陸年，扣案如附表編號二所示之第二級毒品
安非他命均沒收銷燬之、如附表編號四至九所示之物均沒收，
未扣案因販賣第二級毒品安非他命所得新臺幣柒仟伍佰元沒收，
如全部或一部不能沒收時，以其財產抵償之。應執行無期徒刑，
褫奪公權終身，扣案如附表編號一、二所示之第一級毒品海洛
因、第二級毒品安非他命均沒收銷燬之、如附表編號三至九所
示之物均沒收，未扣案因販賣第一級毒品所得新臺幣捌萬伍仟伍
佰元及因販賣第二級毒品安非他命所得新臺幣柒仟伍佰元均沒收
，如全部或一部不能沒收時，以其財產抵償之。
甲○○共同連續販賣第一級毒品，累犯，處有期徒刑拾年，褫奪
公權陸年，扣案如附表編號一所示之第一級毒品海洛因沒收銷
燬之、如附表編號三至九所示之物均沒收，未扣案因販賣第一
級毒品所得新臺幣捌萬伍仟伍佰元沒收，如全部或一部不能沒收
時，以其財產抵償之；又共同連續販賣第二級毒品，累犯，處有
期徒刑伍年，褫奪公權年，扣案如附表編號二所示之第二級
毒品安非他命均沒收銷燬之、如附表編號四至九所示之物均沒
收，未扣案因販賣第二級毒品安非他命所得新臺幣柒仟伍佰元沒
收，如全部或一部不能沒收時，以其財產抵償之。應執行有期徒
刑拾肆年，褫奪公權陸年，扣案如附表編號一、二所示之第一
級毒品海洛因、第二級毒品安非他命均沒收銷燬之、如附表編
號三至九所示之物均沒收，未扣案因販賣第一級毒品所得新臺幣
捌萬伍仟伍佰元及因販賣第二級毒品安非他命所得新臺幣柒仟伍
佰元均沒收，如全部或一部不能沒收時，以其財產抵償之。
    事  實
一、乙○○綽號「大仔」前因施用第二級毒品案件，經本院員林
    簡易庭以九十二年度員簡字第三九六號判處有期徒刑四月確
    定，嗣經送監執行，於民國九十三年十二月三十一日縮刑期
    滿執行完畢；又因施用第二級毒品、持有第一級毒品案件，
    經臺灣高等法院臺中分院以九十四年度上易字第二八四號分
    別判處有期徒刑一年、六月，應執行有期徒刑一年五月確定
    ，並於九十四年九月二十八日送監執行，現仍在臺灣彰化監
    獄執行中。甲○○綽號「姐仔」、「小雯」、「嫂仔」前因
    持有第一級毒品、施用第二級毒品案件，經本院北斗簡易庭
    以八十七年度斗簡字第四一五號分別判處有期徒刑三月、四
    月，應執行有期徒刑六月確定，因贓物案件，經本院以八十
    七年度易字第一八三九號判處有期徒刑五月確定，因竊盜、
    贓物案件，經臺灣高等法院臺中分院以八十八年度上易字第
    一二一七號分別判處有期徒刑八月、四月，應執行有期徒刑
    十月確定，上開案件再經臺灣高等法院臺中分院以八十八年
    度聲字第六○八號裁定合併定應執行有期徒刑一年九月確定
    ，經送監執行後，於八十九年四月二十八日縮短刑期假釋出
    監付保護管束，並於八十九年十一月十九日縮刑期滿未經撤
    銷假釋，而執行完畢。
二、乙○○、甲○○係同居男女朋友關係，與黃義弦、劉泓杰（
    均應由檢察官另案偵辦）均明知海洛因、安非他命為毒品危
    害防制條例第二條第二項第一款所列管之第一級毒品、第二
    級毒品，不得非法販賣，竟分別基於販賣第一級毒品海洛因
    、第二級毒品安非他命以營利之概括犯意聯絡，先由乙○○
    、甲○○自九十四年四月某日起至同年九月二十八日乙○○
    入監執行前某日止，分別在彰化縣彰化市或花壇鄉內某處，
    以第一級毒品海洛因一錢（三點七五公克）新臺幣（下同）
    一萬八千元、第二級毒品安非他命一錢三千元之價格，先後
    向真實姓名年籍均不詳、綽號各為「宇宙」、「小梁」、「
    阿文」等成年男子販入第一級毒品海洛因、第二級毒品安非
    他命多次，乙○○、甲○○再將販入之第一級毒品海洛因與
    葡萄糖以一比一之比例混合後，待欲購買毒品者，撥打乙○
    ○、甲○○所持用之門號0000000000、0000
    000000、0000000000、00000000
    00、0000000000號行動電話與其等二人聯繫，
    議妥購買毒品之種類、數量、金額、時間、地點後，其等二
    人即按約定數量將第一級毒品海洛因、第二級毒品安非他命
    分裝在夾鏈帶內，由乙○○、甲○○親自或囑由黃義弦、劉
    泓杰攜帶至約定地點交付予購買毒品者，並向購買毒品者收
    取價金。乙○○、甲○○、黃義弦、劉泓杰即以上開方式，
    於附表壹所示之時間、地點，連續販賣如附表壹所示金額之
    第一級毒品海洛因予附表壹所示之購買毒品者，合計所得為
    八萬六千五百元（包括事實欄四扣案之一千元在內）；另於
    附表貳所示之時間、地點，連續販賣如附表貳所示金額之第
    二級毒品安非他命予附表貳所示之購買毒品者，合計所得七
    千五百元（附表壹、二所示之購買毒品者，所涉施用或持有
    毒品部分，均經檢察官另案偵辦）。
三、乙○○、甲○○、黃義弦、劉泓杰復均明知安非他命業經行
    政院衛生署公告列入禁藥管理，屬禁藥之一種，竟基於無償
    轉讓禁藥安非他命之概括犯意聯絡，於附表壹編號四所示之
    時間、地點，販賣如附表壹所示金額之第一級毒品海洛因予
    徐詠竣之同時，附贈而連續轉讓數量均不及十公克、約可供
    施用一至二次之禁藥安非他命予徐詠竣十次。
四、嗣經警持臺灣彰化地方法院檢察署核發之通訊監察書對於乙
    ○○、甲○○所持用門號0000000000、0000
    000000、0000000000號行動電話進行通訊
    監察後，於九十四年九月二十八日上午八時五十分許，甲○
    ○搭乘不知情之廖勝宏（業經檢察官為不起訴處分）所駕駛
    車牌號碼ＱＥ－四○九九號自用小客車，至彰化縣溪湖鎮溪
    湖糖廠附近全家便利商店前，以一千元之價格，販賣第一級
    毒品海洛因一包（毛重○點四公克）予廖宗振、黃朝陽後，
    為警當場查獲廖宗振、黃朝陽，並自黃朝陽身上扣得該包第
    一級毒品海洛因，再於同日上午九時許，經警跟監甲○○至
    彰化縣溪湖鎮○○街，當場逮捕甲○○，並扣得上開販賣第
    一級毒品海洛因所得如附表編號三所示價金，欲供販賣而
    未及販出如附表編號一、二所示之第一級毒品海洛因、第
    二級毒品安非他命，乙○○與甲○○所有、供販賣毒品所用
    如附表編號四至九所示之物，而查悉上情。
五、案經彰化縣警察局移送臺灣彰化地方法院檢察署檢察官偵查
    起訴。
    理  由
一、關於證據能力部分：
    按被告以外之人於審判外之言詞或書面陳述，除法律有規定
    者外，不得作為證據；被告以外之人於偵查中向檢察官所為
    之陳述，除顯有不可信之情況者外，得為證據；被告以外之
    人於審判外之陳述，雖不符前四條之規定，而經當事人於審
    判程序同意作為證據，法院審酌該言詞陳述或書面陳述作成
    時之情況，認為適當者，亦得為證據。當事人、代理人或辯
    護人於法院調查證據時，知有第一百五十九條第一項不得為
    證據之情形，而未於言詞辯論終結前聲明異議者，視為有前
    項之同意；刑事訴訟法第一百五十九條第一項、第一百五十
    九條之一第二項、第一百五十九條之五分別定有明文。本件
    證人即被告甲○○與購買毒品者黃朝揚、廖宗振、謝慶皇、
    陳明宏、徐詠峻、張珈賓、陳裕昌等八人於偵查中經檢察官
    傳喚作證，均經具結，復無其他顯不可信之情況，且被告、
    辯護人對於前開證人於偵查中之證述，已於準備程序表示對
    於證據能力無意見，復於本院審判程序調查該證據時，被告
    、辯護人均未聲明異議，亦應視為同意作為證據，均得採為
    認定本件犯罪事實所憑之證據，合先敘明。
二、認定犯罪事實所憑證據及理由：
    訊據被告甲○○對於上開販賣第一級毒品海洛因、第二級毒
    品安非他命、轉讓禁藥安非他命之事實均坦承不諱；被告乙
    ○○則矢口否認有何販賣第一級毒品海洛因、第二級毒品安
    非他命、轉讓禁藥安非他命之犯行，辯稱：伊沒有販賣毒品
    云云，指定辯護人則為被告乙○○辯護略以：被告乙○○未
    與被告甲○○有共同販賣毒品之犯意聯絡與行為分擔，被告
    乙○○僅係陪同被告甲○○外出，致購買毒品者誤認被告乙
    ○○有參與販賣毒品，且被告甲○○係為求依據證人保護法
    獲致減刑，始指稱被告乙○○亦共同販賣毒品，均不能證明
    被告乙○○確有販賣毒品之犯行等語。經查：
  (一)上開事實，迭經被告甲○○於警詢、偵訊、本院準備程序與
    審理時自白不諱，並有監察譯文一件（警卷第八七至一一八
    頁）、彰化縣警察局查獲毒品危害防制條例毒品初步檢驗報
    告書二紙（警卷第五四、五五頁）、法務部調查局九十四年
    十二月十四日調科壹字第一四○○一二三一○號鑑定通知書
    一紙（本院卷(一)第五八頁）在卷可稽，復有如附表所示之
    物扣案為憑，另分別有下列證據可資參佐：
  1.附表壹編號一部分，經證人即購買毒品者黃朝揚（偵卷第四
    六至四八、五三、六十頁）、廖宗振（偵卷第四八至五二、
    五九至六一頁）於偵訊中結證在卷，並有監察譯文（警卷第
    九八至一○○頁）附卷可考。
  2.附表壹編號二部分，經證人即購買毒品者謝慶皇（偵卷第一
    八八、一八九、一九一、一九二頁）於偵訊中結證在卷，並
    有監察譯文（警卷第九七、一○九頁）附卷可考。
  3.附表壹編號三部分，經證人即購買毒品者陳明宏（偵卷第一
    九○、一九一頁）於偵訊中結證在卷，並有監察譯文（警卷
    第一○一頁）附卷可考。
  4.附表壹編號四及事實欄三部分，經證人即購買、受讓毒品者
    徐詠竣（偵卷第二一二至二一六、二二五頁）於偵訊中結證
    在卷，並有監察譯文（警卷第一一○、一一一頁）附卷可考
    。
  5.附表壹編號五部分，有監察譯文（警卷第一○八頁）附卷可
    考。
  6.附表壹編號六部分，有監察譯文（警卷第一○二、一○三、
    一○六、一○七頁）附卷可考。
  7.附表貳編號一部分，經證人即購買毒品者張珈賓（偵卷第一
    ○六、一○七、一四九至一五四、一六一頁）於偵訊中結證
    在卷，並有監察譯文（警卷第一○五頁）附卷可考。
  8.附表貳編號二部分，經證人即購買毒品者陳裕昌（偵卷第一
    九一、一九二頁、本院卷(一)第七四至七六頁）於偵訊中結證
    在卷，並有監察譯文（警卷第一○六、一○八頁）附卷可考
    。
  (二)被告乙○○雖矢口否認有何販賣第一級毒品海洛因、第二級
    毒品安非他命、轉讓禁藥安非他命之犯行，辯稱：伊沒有販
    賣毒品云云。然被告乙○○確實與被告甲○○、共同正犯黃
    義弦、劉泓杰共同為上開事實欄所載之販賣第一級毒品海洛
    因、第二級毒品安非他命、轉讓禁藥安非他命之事實，除經
    證人即共同被告甲○○於偵訊、本院審理時結證綦詳外（偵
    卷第五二至六二、九十至九二、一五一至一五七、一六二、
    一七三、一七四頁，本院卷(二)第六四至六八頁），另有證人
    廖宗振於偵訊中證稱：「（二十六日那次是否跟黃朝揚一起
    去購買的？）是，和今天情形一樣，一萬元是我出錢的，我
    打電話給甲○○，是慶隆來交貨的」（偵卷第四九頁）、「
    （你如何知道乙○○、甲○○在賣海洛因？）朋友帶我去他
    家，我自己看到他們藥很多，問他們能不能賣我一點，他們
    家在二樓，樓下是炭烤屋，電話號碼是乙○○給我的」（偵
    卷第五十頁）、「（東西都是誰交給你的？）不一定，有一
    位不認識的年輕人，乙○○有，小雯也有，乙○○交給我比
    較多」（偵卷第五一頁）「（也有只跟乙○○拿毒品？拿過
    幾次？）是，七、八次，單獨跟乙○○拿的」（偵卷第六一
    頁），證人張珈賓於偵訊中證稱：「（第一次交易確定是向
    乙○○交易的？）確定，因為他頭髮捲捲的，我那天跟阿財
    說叫他快一點，後來阿財叫我把車窗搖下來，向乙○○喊『
    大仔』，阿財是向乙○○買的」（偵卷第一五一頁），證人
    謝慶皇於偵訊中證稱：「（何時開始施用海洛因？施用海洛
    因來源？）四、五月開始的，我一個朋友叫白目，當時慶隆
    也在場，我朋友問我要不要用看看；在白目那邊慶隆有留電
    話給我，說如果要可以叫我打電話給他，向他買」（偵卷第
    一八八頁）、「（十次交易都是誰來交貨？）有時候是慶隆
    他女友，有時候慶隆自己來，有時候他們一起來交易」（偵
    卷第一八九頁），證人徐詠竣於偵訊中證稱：「（乙○○親
    自拿毒品給你幾次？有無向你收錢？）五、六次，有」（偵
    卷第二一六頁）。綜上證言，足認被告乙○○確有與被告甲
    ○○、共同正犯黃義弦、劉泓杰共同販賣第一級毒品海洛因
    、第二級毒品安非他命、轉讓禁藥安非他命之犯行至明，被
    告乙○○上開辯詞，顯係為圖卸責之詞，其指定辯護人所為
    辯護，亦與前開購買毒品者之證言不符，均無可採。
  (三)又販賣海洛因及安非他命均係違法行為，非可公然為之，亦
    無公定價格，容易分裝並增減份量，而每次買賣之價量，可
    能隨時依雙方關係深淺、資力、需求量及對行情之認知、來
    源是否充裕、查緝是否嚴緊、購買者被查獲時供述購買對象
    之可能風險之評估等，而異其標準，非可一概而論，從而販
    賣之利得，除被告就販賣之價量俱臻明確供述外，委難察得
    實情，本件被告甲○○因無法確實記憶其等原取得毒品之確
    實重量、純度、價格，而被告乙○○則否認犯行，尚無從精
    確算知被告二人販賣海洛因、安非他命所獲利潤之數額，然
    被告甲○○於本院審理時已明確供述其等販入海洛因後，均
    先以葡萄糖混合稀釋毒品純度，再以高於販入之價格販賣毒
    品予他人之事實，參以我國政府一再宣示反毒決心，施用、
    販賣毒品均屬違法行為，此為國人所週知，被告二人與附表
    壹、貳所示購買毒品者僅係朋友關係，非屬至親，甚至不知
    其等之真實姓名，被告二人當無甘冒重典，再按販入價格轉
    販賣予購買毒品者之理，是被告二人確有營利之意圖及獲利
    之事實，應堪認定。
  (四)再者，被告甲○○之供述與上開購買毒品者之證言，雖因時
    間經過、販賣次數頻繁等因素，致對於販賣毒品之次數與金
    額，前後供述、證述略有不同，而無法明確得知被告販賣毒
    品之真實次數與金額，爰依罪疑唯輕之原則，就販賣之次數
    與金額，除前後供述與證述明確、一致者外，均取其最少或
    最低額，而分別認定如附表壹、貳所示之次數與金額。
  (五)綜上所述，本件事證明確，被告乙○○、甲○○共同販賣第
    一級毒品海洛因、第二級毒品安非他命、轉讓禁藥安非他命
    之犯行，均堪認定。
三、論罪科刑理由：
  (一)安非他命業經行政院衛生署於六十九年十二月八日以衛署藥
    字第三○一一二四號公告列入藥物藥商管理法（已於八十二
    年二月五日修改法規名稱為藥事法）第十六條（即現行藥事
    法第二十二條）第一款之禁藥管理，禁止輸入、製造，並自
    七十年六月一日起禁止販賣，於七十五年七月十一日再以衛
    署藥字第五九七六二七號公告禁止使用在案，並於七十九年
    十月九日以衛署藥字第九○四一四二號公告列入麻醉藥品管
    理，嗣於八十七年五月二十日毒品危害防制條例修正公布後
    ，雖將安非他命列入第二級毒品，但前揭禁藥管理之公告並
    未廢止，是安非他命仍屬藥事法所定之禁藥。又藥事法第八
    十三條第一項係於九十三年四月二十一日修正公布，同月二
    十三日施行，為毒品危害防制條例之後法。且毒品之範圍尚
    包括影響精神物質與其製品，而藥事之管理，亦非僅止於藥
    品之管理，毒品未必係經公告之禁藥，禁藥亦未必為毒品，
    毒品危害防制條例與藥事法二者，並無必然之特別法與普通
    法關係。故除轉讓之安非他命數量達轉讓持有毒品加重其刑
    之數量標準第二條所定之淨重十公克以上，應依毒品危害防
    制條例第八條第六項規定加重其刑，其加重後之法定刑較藥
    事法第八十三條第一項為重者外，因藥事法第八十三條第一
    項為後法，且為重法，應優先適用藥事法處斷。本件被告乙
    ○○、甲○○所為如事實欄三部分之轉讓安非他命犯行，其
    等轉讓安非他命之數量既均未達淨重十公克，按諸前揭說明
    ，自應論以藥事法第八十三條第一項之轉讓禁藥罪。
  (二)核被告乙○○、甲○○所為，係犯毒品危害防制條例第四條
    第一項之販賣第一級毒品罪、同條第二項之販賣第二級毒品
    罪、藥事法第八十三條第一項之轉讓禁藥罪。起訴書犯罪事
    實欄一之(六)所載被告二人販賣第二級毒品安非他命予徐詠竣
    部分，經本院審理後，認僅為轉讓禁藥安非他命之行為，業
    如前述，而此兩種犯罪類型在客觀上均有交付毒品予他人之
    行為，其區別僅在於有無對價關係，其基本社會事實應屬同
    一，爰依法變更起訴法條。被告乙○○、甲○○與黃義弦、
    劉泓杰間，就前揭犯行，具有犯意聯絡及行為分擔，均為共
    同正犯。被告二人因販賣第一級毒品、第二級毒品、轉讓禁
    藥而持有各該等級毒品、禁藥，其等持有之低度行為，應各
    為販賣、轉讓之高度行為所吸收，均不另論罪。被告二人先
    後多次販賣第一級毒品、第二級毒品、轉讓禁藥之犯行，各
    時間緊接，所犯分別係構成要件相同之罪名，顯各係基於概
    括犯意反覆為之，為連續犯，應依刑法第五十六條規定，各
    以一罪論，除法定本刑為死刑、無期徒刑部分，依法不得加
    重外，其法定本刑為有期徒刑與罰金刑部分，應分別加重其
    刑。被告二人同時為如附表壹編號四所示販賣第一級毒品與
    事實欄三所示轉讓禁藥之犯行，係以一行為而觸犯二罪名之
    想像競合犯，應依刑法第五十五條規定，從一較重之連續販
    賣第一級毒品罪論處。被告二人所犯連續販賣第一級毒品、
    第二級毒品二罪，犯意各別、行為互殊，應予分論併罰。又
    被告乙○○前因施用第二級毒品案件，經本院員林簡易庭以
    九十二年度員簡字第三九六號判處有期徒刑四月確定，嗣經
    送監執行，於九十三年十二月三十一日縮刑期滿執行完畢；
    被告甲○○前因持有第一級毒品、施用第二級毒品案件，經
    本院北斗簡易庭以八十七年度斗簡字第四一五號分別判處有
    期徒刑三月、四月，應執行有期徒刑六月確定，因贓物案件
    ，經本院以八十七年度易字第一八三九號判處有期徒刑五月
    確定，因竊盜、贓物案件，經臺灣高等法院臺中分院以八十
    八年度上易字第一二一七號分別判處有期徒刑八月、四月，
    應執行有期徒刑十月確定，上開案件再經臺灣高等法院臺中
    分院以八十八年度聲字第六○八號裁定合併定應執行有期徒
    刑一年九月確定，經送監執行後，於八十九年四月二十八日
    縮短刑期假釋出監付保護管束，並於八十九年十一月十九日
    縮刑期滿未經撤銷假釋，而執行完畢；此有臺灣彰化地方法
    院檢察署刑案資料查註紀錄表及臺灣高等法院被告前案紀錄
    表各二份在卷可稽，其等於受有期徒刑執行完畢後，五年以
    內再犯本件有期徒刑以上之罪，均為累犯，除法定本刑為死
    刑、無期徒刑部分，依法不得加重外，其法定本刑為有期徒
    刑與罰金刑部分，應依刑法第四十七條規定，分別遞加重其
    刑。再被告甲○○所犯均係最輕本刑三年以上有期徒刑之罪
    ，於偵查中經檢察官告以證人保護法第十四條第一項規定並
    同意後（偵卷第五四頁），供述共同被告乙○○之犯罪事證
    ，因而使檢察官得以追訴共同被告乙○○，應依證人保護法
    第十四條第一項規定，減輕其刑，並與前開加重其刑部分，
    依刑法第七十一條第一項規定，先加後減。爰審酌被告二人
    明知毒品不僅殘害施用者自身健康，其因施用毒品而散盡家
    財、連累家人，或為購買毒品鋌而走險者，更不可勝計，竟
    為謀個人私利，販賣毒品，危害社會甚鉅，另考量其等犯罪
    之手段、素行、販賣毒品之期間、次數、所得之利益，暨被
    告甲○○犯行坦承犯行，態度尚屬良好，而被告乙○○猶飾
    詞以辯，顯無悔意等一切情狀；被告乙○○販賣第一級毒品
    罪、第二級毒品罪，分別量處無期徒刑、有期徒刑十年，併
    依刑法第三十七條第一項、第二項規定，分別宣告褫奪公權
    終身、六年，並定應執行刑為無期徒刑，褫奪公權終身；被
    告甲○○販賣第一級毒品罪、第二級毒品罪，分別量處有期
    徒刑十年、五年，併依刑法第三十七條第二項規定，分別宣
    告褫奪公權六年、三年，並定其應執行之刑為有期徒刑十四
    年，褫奪公權六年。
  (三)扣案如附表編號一、二所示之第一級毒品海洛因、第二級
    毒品安非他命，均應依毒品危害防制條例第十八條第一項前
    段規定，沒收銷燬之；至扣案之被告二人販賣予廖宗振、黃
    朝揚之海洛因一包（毛重○點四公克），因已屬廖宗振、黃
    朝揚所有、供其等施用之毒品，且廖宗振、黃朝揚所涉施用
    毒品罪嫌已由檢察官另案偵辦，爰不於本案宣告沒收之。又
    按毒品危害防制條例第十九條第一項規定，並無如同條例第
    十八條第一項所定，不問屬於犯人所有與否均沒收銷燬之明
    文，故應屬相對沒收主義之立法，其應沒收之物，應以屬被
    告所有者為限（最高法院九十三年度臺上字第四六二號判決
    意旨參照）。扣案如附表編號四至九所示之物，均係被告
    二人所有、供其等販賣第一級毒品、第二級毒品犯罪所用之
    物，此經被告甲○○供明在卷，自應依毒品危害防制條例第
    十九條第一項規定，宣告沒收；至扣案如附表編號十所示
    之ＳＩＭ卡三片，雖亦係供被告二人販賣毒品犯罪所用之物
    ，然依國內電信公司定型化契約之約定，上開ＳＩＭ卡之所
    有權仍屬電信公司所有，申請人僅因承租門號而取得使用權
    ，該ＳＩＭ卡尚非被告所有之物，另扣案如附表編號十一
    所示之行動電話，被告二人否認係其等所有之物，復無證據
    足資證明確為被告二人所有，且均非屬違禁物，自不得併予
    宣告沒收；又本案既未扣得被告二人用以置放門號0000
    000000、0000000000、00000000
    00號ＳＩＭ卡之行動電話，復無證據證明被告二人除附表
    編號八、九所示之二支行動電話外，尚有其他用以置放上
    開三片ＳＩＭ卡之行動電話存在，爰不另宣告沒收。再按毒
    品危害防制條例第十九條第一項規定，犯販賣毒品罪者，其
    犯罪所得之財物均沒收之，係採義務沒收主義。故販賣毒品
    所得之對價，不問其中成本若干，利潤多少，均應全部諭知
    沒收，貫徹政府查禁煙毒之決心，以符立法本旨（最高法院
    九十一年度台上字第二四一九號判決意旨參照）。被告二人
    因販賣第一級毒品所得之對價為八萬六千五百元，除扣案如
    附表編號三所示之一千元外，其餘八萬五千五百元，則未
    扣案，販賣第二級毒品所得之對價為七千五百元，亦未扣案
    ，業如前述，均應依上開說明及毒品危害防制條例第十九條
    第一項規定，宣告沒收，其未扣案部分，如全部或一部不能
    沒收時，以其財產抵償之。
四、公訴意旨另以：被告乙○○、甲○○另於九十四年四月某日
    起至同年九月二十八日止，另販賣第一級毒品海洛因、第二
    級毒品安非他命予真實姓名年籍不詳綽號分別為「石頭」、
    「阿全」之成年男子，因認被告二人此部分亦涉犯毒品危害
    防制條例第四條第一項之販賣第一級毒品罪、同條第二項之
    販賣第二級毒品罪嫌等語。按犯罪事實應依證據認定之，無
    證據不得認定犯罪事實，又不能證明被告犯罪者，應諭知無
    罪之判決，刑事訴訟法第一百五十四條第二項、第三百零一
    條第一項分別定有明文。而事實之認定，應憑證據，如未能
    發現相當之證據，或證據不足以證明，自不能以推測或擬制
    之方法，以為裁判基礎（最高法院四十年臺上字第八六號判
    例意旨參照）。又認定犯罪事實所憑之證據，雖不以直接證
    據為限，間接證據亦包括在內；然而無論直接或間接證據，
    其為訴訟上之證明，須於通常一般之人均不致有所懷疑，而
    得確信其為真實之程度者，始得據為有罪之認定（最高法院
    七十六年臺上字第四九八六號判例意旨參照）。公訴人認被
    告二人另涉上開犯行，無係以被告甲○○之自白、監察譯文
    ，以及扣案之筆記本為其主要論據。惟按被告之自白不得作
    為有罪判決之唯一證據，仍應調查其他必要之證據，以察其
    是否與事實相符，刑事訴訟法第一百五十六條第二項定有明
    文。經查，依扣案筆記本之記載，綽號「石頭」之成年男子
    所持用之行動電話門號為0000000000、0000
    000000、0000000000、00000000
    00號，綽號「阿全」之成年男子所持用之行動電話門號則
    為0000000000號，然核閱卷附監察譯文，除於九
    十四年八月八日下午三時五十一分，有綽號「石頭」之成年
    男子所持用之門號0000000000號行動電話撥入被
    告二人所持用之門號0000000000號行動電話之監
    察譯文（警卷第一○六頁）外，並無綽號「石頭」、「阿全
    」等成年男子所持用之上開門號行動電話與被告聯繫之其他
    監察譯文可供審酌，再觀諸九十四年八月八日下午三時五十
    一分、自門號0000000000號行動電話撥入門號0
    000000000號行動電話之監察譯文內容，亦未談及
    交易毒品之具體情事，自不能僅憑被告甲○○之自白作為唯
    一證據，遽認被告二人另有上開販賣第一級毒品、第二級毒
    品之事實。此外，本院復查均無其他積極證據足資證明被告
    二人另有公訴人所指之上開犯行，此部分要屬不能證明被告
    犯罪，惟因公訴人認此部分與前揭起訴業經論罪科刑部分具
    有連續犯之裁判上一罪關係，爰不另為無罪之諭知，併此敘
    明。
五、至於公訴意旨所載與被告乙○○、甲○○共同販賣第一級毒
    品、第二級毒品、轉讓禁藥之真實姓名年籍不詳成年男子數
    人，既經查明真實姓名為黃義弦、劉泓杰，則關於其等涉犯
    販賣第一級毒品、第二級毒品、轉讓禁藥罪嫌，自應由檢察
    官另行偵辦，併予指明。
據上論斷，應依刑事訴訟法第二百九十九條第一項前段、第三百
條，毒品危害防制條例第四條第一項、第二項、第十八條第一項
前段、第十九條第一項，藥事法第八十三條第一項，證人保護法
第十四條第一項，刑法第十一條前段、第二十八條、第五十六條
、第五十五條、第四十七條、第三十七條第一項、第二項、第五
十一條第四款、第五款、第八款，判決如主文。
本案經檢察官高如應到庭執行職務。
中    華    民    國    95    年    4     月    7     日
                    刑事第二庭  審判長法官  王義閔
                                      法官  李雅俐
                                      法官  鄭舜元
以上正本證明與原本無異。
如不服本判決，應於判決送達後10日內，向本院提出上訴狀（ 須
附繕本 ）。
中    華    民    國    95    年    2     月    13    日
                                書記官  呂雅惠
  附表壹：販賣第一級毒品海洛因部分：
┌──┬────────┬──────────┬───────────┬─────────┐
│編號│販賣時間、地點  │販賣金額、次數      │購買毒品者、聯繫方式  │所得財物          │
├──┼────────┼──────────┼───────────┼─────────┤
│一  │九十四年九月上旬│(一)一千元：七次。    │廖宗振綽號「阿進」、黃│合計二萬八千元；其│
│    │起至九十四年九月│(二)五千元：一次。    │朝陽以所持用門號○九三│中一千元於九十四年│
│    │二十八日上午八時│(三)六千元：一次。    │0000000、○九三│九月二十八日員警逮│
│    │五十分止，分別在│(四)一萬元：一次。    │0000000號行動電│捕甲○○時當場扣案│
│    │彰化縣溪湖鎮北勢│合計十次。          │話或公用電話聯繫。    │即附表編號三所示│
│    │里某處、溪湖糖廠│                    │                      │之物；其餘二萬七千│
│    │附近全家便利商店│                    │                      │元，均未扣案。    │
│    │前。            │                    │                      │                  │
├──┼────────┼──────────┼───────────┼─────────┤
│二  │九十四年四月某日│(一)一千元：七次。    │謝慶皇綽號「振泓」、「│合計一萬三千五百元│
│    │起至同年九月底止│(二)一千五百元：一次。│大呆」、「阿呆」以所持│。                │
│    │，分別在彰化縣田│(三)二千元：一次。    │用門號00000000│                  │
│    │尾鄉○○路旁、溪│(四)三千元：一次。    │三五號行動電話或公用電│                  │
│    │湖鎮溪湖糖廠附近│合計十次。          │話聯繫。              │                  │
│    │全家便利商店前、│                    │                      │                  │
│    │員林鎮○○路○段│                    │                      │                  │
│    │巨蛋超商前、埔心│                    │                      │                  │
│    │鄉署立彰化醫院前│                    │                      │                  │
│    │。              │                    │                      │                  │
├──┼────────┼──────────┼───────────┼─────────┤
│三  │九十四年八月某日│一千元：四次。      │陳明宏綽號「阿華」以所│合計四千元。      │
│    │同年九月某日止，│                    │持用門號0000000│                  │
│    │分別在彰化縣田尾│                    │六一二號行動電話或公用│                  │
│    │鄉海豐村示範公墓│                    │電話聯繫。            │                  │
│    │內、田中鎮麥當勞│                    │                      │                  │
│    │對面路旁。      │                    │                      │                  │
├──┼────────┼──────────┼───────────┼─────────┤
│四  │九十四年六月某日│(一)一千元：九次。    │徐詠竣綽號「阿富」以所│合計一萬一千元。  │
│    │至同年九月某日止│(二)二千元：一次。    │持用門號0000000│                  │
│    │，分別在彰化縣員│合計十次。          │五三二、0000000│                  │
│    │林鎮○○路○段巨│                    │四七三號行動電話或公用│                  │
│    │蛋超商前、溪湖鎮│                    │電話聯繫。            │                  │
│    │溪湖糖廠附近。  │                    │                      │                  │
├──┼────────┼──────────┼───────────┼─────────┤
│五  │九十四年八月二十│一萬元：一次。      │真實姓名年籍不詳、綽號│合計一萬元。      │
│    │五日，在彰化縣溪│                    │「柱仔」之成年男子以所│                  │
│    │湖鎮溪湖糖廠附近│                    │持用門號0000000│                  │
│    │全家便利超商前。│                    │六九三號行動電話聯繫。│                  │
│    │                │                    │                      │                  │
├──┼────────┼──────────┼───────────┼─────────┤
│六  │九十四年八月四日│(一)五千元：二次      │真實姓名年籍不詳、綽號│合計二萬元。      │
│    │、五日、十日，在│(二)一萬元：一次。    │「銀泉」之成年男子以所│                  │
│    │彰化縣溪湖鎮某處│合計三次。          │持用門號0000000│                  │
│    │。              │                    │八三○號行動電話聯繫。│                  │
│    │                │                    │                      │                  │
└──┴────────┴──────────┴───────────┴─────────┘
  附表貳：販賣第二級毒品安非他命部分：
┌──┬────────┬──────────┬───────────┬─────────┐
│編號│販賣時間、地點  │販賣金額、次數      │購買毒品者、聯絡方式  │所得財物          │
├──┼────────┼──────────┼───────────┼─────────┤
│一  │九十四年八月八日│一千元：二次。      │張珈賓綽號「阿彬」、葉│二千元。          │
│    │日、九日，在彰化│                    │建財以所持用門號○九一│                  │
│    │縣溪湖鎮某媽祖廟│                    │0000000號行動電│                  │
│    │前。            │                    │話聯繫。              │                  │
├──┼────────┼──────────┼───────────┼─────────┤
│二  │九十四年八月上旬│(一)一千元：二次。    │陳裕昌以所持用門號○九│五千五百元。      │
│    │至同年九月初，分│(二)一千五百元：一次。│00000000號行動│                  │
│    │別在彰化縣田中鎮│(三)二千元：一次。    │電話聯繫。            │                  │
│    │田中火車站前、文│合計四次。          │                      │                  │
│    │興女中前、員集路│                    │                      │                  │
│    │巨蛋超商前。    │                    │                      │                  │
└──┴────────┴──────────┴───────────┴─────────┘
 附表：
┌──┬───────────────────────┐
│編號│    物品名稱及數量                            │
├──┼───────────────────────┤
│一  │海洛因一包（淨重二點零四公克、空包裝重○點四四│
│    │公克、純度一點四七％、純質淨重○點○三公克）。│
├──┼───────────────────────┤
│二  │安非他命二包（毛重共計一點四公克）。          │
├──┼───────────────────────┤
│三  │現金一千元。                                  │
├──┼───────────────────────┤
│四  │置放毒品盒子一個。                            │
├──┼───────────────────────┤
│五  │鏟管一支。                                    │
├──┼───────────────────────┤
│六  │塑膠分裝袋一包。                              │
├──┼───────────────────────┤
│七  │筆記本二本。                                  │
├──┼───────────────────────┤
│八  │ＧＰＬＵＳ牌行動電話一支（序號00000000│
│    │0000000號）。                          │
├──┼───────────────────────┤
│九  │ＯＫＡＷＰ牌行動電話一支（序號00000000│
│    │0000000號）。                          │
├──┼───────────────────────┤
│十  │門號0000000000號ＳＩＭ卡一片（置於編│
│    │號八之行動電話內）、門號0000000000號│
│    │ＳＩＭ卡一片（置於編號九之行動電話內）、門號○│
│    │000000000號ＳＩＭ卡一片。            │
├──┼───────────────────────┤
│十一│ＮＯＫＩＡ牌行動電話一支（序號00000000│
│    │0000000號、內含門號0000000000│
│    │號ＳＩＭ卡一片）。                            │
└──┴───────────────────────┘
附錄：論罪科刑法條
毒品危害防制條例第4條
製造、運輸、販賣第一級毒品者，處死刑或無期徒刑；處無期徒
刑者，得併科新臺幣1千萬元以下罰金。
製造、運輸、販賣第二級毒品者，處無期徒刑或7年以上有期徒
刑，得併科新臺幣7百萬元以下罰金。
製造、運輸、販賣第三級毒品者，處5年以上有期徒刑，得併科
新臺幣5百萬元以下罰金。
製造、運輸、販賣第四級毒品者，處3年以上10年以下有期徒刑
，得併科新臺幣3百萬元以下罰金。
製造、運輸、販賣專供製造或施用毒品之器具者，處1年以上7年
以下有期徒刑，得併科新臺幣 1 百萬元以下罰金。
前五項之未遂犯罰之。
藥事法第83條
明知為偽藥或禁藥，而販賣、供應、調劑、運送、寄藏、牙保、
轉讓或意圖販賣而陳列者，處7年以下有期徒刑，得併科新臺幣5
百萬元以下罰金。
以犯前項之罪為常業者，處2年以上10年以下有期徒刑，得併科
新臺幣2千5百萬元以下罰金。
犯前二項之罪，因而致人於死者，處7年以上有期徒刑，致重傷
者，處3年以上12年以下有期徒刑。
因過失犯第1項之罪者，處2年以下有期徒刑、拘役或科新臺幣30
萬元以下罰金。
第1項及第2項之未遂犯罰之。


司法院資訊處製作；財團法人民間司法改革基金會備份。
